臺灣彰化地方法院交通事件裁定　　　　96年度交聲字第1148號
移送機關　交通部公路總局臺中區監理所彰化監理站
異議人即
受處分人　甲○○
上列受處分人因違反道路交通管理處罰條例案件，對於交通部公
路總局臺中區監理所彰化監理站中華民國96年11月29日所為之處
分（彰監四字第裁64-T00000000號裁決書），聲明異議，本院裁
定如下：
    主  文
異議駁回。
    理  由
一、按汽車駕駛人於駕駛執照吊扣期間再駕駛大貨車者，處汽車
    駕駛人新臺幣（下同）40,000元以上80,000元以下罰鍰，並
    當場禁止其駕駛，及吊銷其駕駛執照。又汽車駕駛人，因違
    反本條例及道路交通安全規則之規定，受吊銷駕駛執照處分
    時，吊銷其持有各級車類之駕駛執照。道路交通管理處罰條
    例第21條之1 第1 項第7 款、第2 項、第68條分別定有明文
    。
二、聲明異議意旨略以：異議人即受處分人甲○○（下稱異議人
    ）係因駕駛大貨車違規遭調扣駕駛執照，又於吊扣駕駛執照
    期間，再駕駛營業一般大貨車而遭原處分機關裁處吊銷駕駛
    執照，惟其並非駕駛自用一般小客車而違規，原處分機關併
    予吊銷其自用一般小客車之駕照，依法無據；且伊若持有自
    用一般小客車之駕照，尚得另覓工作維持生計，爰聲明異議
    云云。
三、經查：
  (一)異議人駕駛順全交通有限公司所有之車牌號碼418-GT號營業
    一般大貨車於96年11月15日上午4 時45分在臺九線森永檢查
    哨，因「駕駛執照吊扣期間駕駛大貨車」為警掣單舉發，經
    原處分機關交通部公路總局臺中區監理所彰化監理站依道路
    交通管理處罰條例第21條之1 第1 項第7 款之規定，於96年
    11月29日以彰監四字第裁64-T00000000號裁決書裁處罰鍰60
    ,000 元 ，並吊銷駕駛執照等情，有臺東縣警察局舉發違反
    道路交通管理事件通知單及交通部公路總局臺中區監理所彰
    化監理站違反道路交通管理事件裁決書各1 紙在卷可稽，並
    為異議人所不爭執，其前開違規事實足堪認定。
  (二)按道路交通管理處罰條例第68條固於94年12月14日修正，並
    自95年3 月1 日施行，將該條規定從修正前之「汽車駕駛人
    ，因違反本條例及道路交通安全規則之規定，受吊扣或吊銷
    駕駛執照處分時，吊扣或吊銷其持有各級車類之駕駛執照」
    ，修正為「汽車駕駛人，因違反本條例及道路交通安全規則
    之規定，受吊銷駕駛執照處分時，吊銷其持有各級車類之駕
    駛執照」；然該條文修正之原提案修正條文為「汽、機車駕
    駛人，因違反本條例及道路交通安全規則之規定，受『吊扣
    或吊銷』駕駛執照處分時，『吊扣或吊銷』其違法或違規當
    時所駕駛車輛之駕駛執照」，修正之立法理由略以：「原條
    文將違法或違規駕駛人所持有各級車類之駕駛執照一併吊扣
    或吊銷，失之過酷，影響人民工作及生活甚鉅，爰修正之」
    等語；但經交通部以「因應我國車輛分類之區○○道路交通
    安全規則第53條雖就汽車駕駛執照區分為小型車、大貨車、
    大客車、聯結車、輕型機車及重型機車駕駛執照等，惟依同
    規則第61條規定，民眾已具備較低級車類駕駛資格後，當取
    得高一級車類駕駛資格時，即具有規定較低級車輛之駕駛資
    格，基於一人一照之原則，現行民眾所取得僅有汽車駕駛執
    照及機車駕駛執照兩類。汽車駕駛人違反本條例致需接受吊
    扣或吊銷駕駛執照處分者，亦謂其違規行為對道路交通秩序
    之維持及道路交通安全已生較大之影響，故本條例第68條規
    定吊扣或吊銷其持有各級車類之駕駛執照，除係指前述規則
    第53條分類所指之駕駛執照外，亦包括同規則第61條所准予
    駕駛較低級車類之駕駛資格，以限制其繼續駕車行駛道路之
    權利，其係屬駕駛行為之限制，並不因所持駕駛執照種類不
    同而有所差異。... 。且領有駕照之駕駛人並非僅限於允許
    駕駛其駕駛執照登記之該級類汽車，且駕駛違規應受吊扣或
    吊銷駕駛執照處罰者，概均屬重大交通違規行為，參照大法
    官第284 號及第531 號解釋，係為維護道路使用人生命安全
    、身體健康必要之公共政策，且在責令汽車駕駛人善盡行車
    安全之社會責任，屬維持社會秩序及增進公共利益所必要，
    本條規定應尚無違反比例原則之疑義」為由反對原提案之修
    正條文後，立法院最後審查通過之修正條文，係將道路交通
    管理處罰條例第68條原有條文中之『吊扣或』3 字刪除，而
    修正為「汽車駕駛人，因違反本條例及道路交通安全規則之
    規定，受『吊銷』駕駛執照處分時，『吊銷』其持有各級車
    類之駕駛執照」，有立法院審查道路交通管理處罰條例第68
    條修正之議事紀錄附卷可參（立法院公報第94卷第70期第13
    5 至141 頁）。則參照上開修法理由及修法經過可知，依修
    正後該條文之規定，受「吊扣駕照」處分者，固應僅吊扣其
    違法或違規當時所駕駛車輛之駕駛執照，不再吊扣其持有各
    級車類之駕駛執照，惟受「吊銷駕照」處分者，仍維持吊銷
    其持有各級車類之駕駛執照之規範內容，至為明確。
  (三)查本件異議人前開違規行為係發生於96年11月15日，自應依
    修正後道路交通管理處罰條例第68條裁處，而依上開說明，
    駕駛人受吊銷駕駛執照處分時，仍吊銷其持有各級車類之駕
    駛執照，是原處分機關依上開道路交通管理處罰條例第21條
    之1 第1 項第7 款、第68條之規定，裁處異議人罰鍰60,000
    元，並吊銷其持有各級車類之駕駛執照，並無違誤。本件異
    議為無理由，應予駁回。
據上論斷，爰依道路交通案件處理辦法第19條，裁定如主文。
中　　華　　民　　國　　96　　年　　12  　月　　13  　日
                  交通法庭法  官  吳永梁
以上正本證明與原本無異。
如不服本裁定，應於裁定送達後五日內向本院提出抗告狀 (須附
繕本)。
中　　華　　民　　國　　96　　年　　12  　月　　17    日
                          書記官  陳美敏
